臺灣新北地方法院民事判決　　　　　　　110年度訴字第241號
原　　　告　林榮裕

被　　　告　羅家富（原名羅曜坤）


上列當事人間請求返還租賃物等事件，本院於民國110年10月7日
言詞辯論終結，判決如下：
    主  文
一、被告應將坐落新北市○○區○○路000巷00弄00號地下一層
    之1 （建號14○○號）、地下一層之2 （建號14○○號）建
    物內之停車位編號19號、編號20號，遷讓騰空返還原告。
二、被告應給付原告新臺幣1萬6,000元，並自民國108年12月1日
    起至返還第一項所示停車位之日止，按月給付原告新臺幣3,
    000元。
三、原告其餘之訴駁回。
四、訴訟費用由被告負擔百分之九十八，餘由原告負擔。
五、本判決第一、二項於原告以新臺幣41萬9,000元供擔保後，
    得假執行。但被告如以新臺幣125萬6,000元為原告預供擔保
    ，得免為假執行。
六、原告其餘假執行之聲請駁回。
    事實及理由
壹、程序方面：
    被告經合法通知，未於言詞辯論期日到場，核無民事訴訟法
    第386條所列各款情形，爰依原告聲請，由其一造辯論而為
    判決。
貳、實體方面：
一、原告主張：原告於民國106年2月11日、同年4月15日與被告
    簽訂停車位租賃契約書（下稱系爭租約），由原告將所有之
    門牌號碼新北市○○區○○路000巷00弄00號地下一層之1（
    建號14○○號）、地下一層之2 （建號14○○號）建物內編
    號19號、編號20號之停車位（下稱系爭停車位）出租予被告
    ，每一車位押租金為新臺幣（下同）1,000 元，每一車位月
    租金為1,500 元，系爭租約為不定期限租賃契約。詎被告自
    108 年6 月起即未付租金，迄至109 年8 月，扣除押租金共
    2,000 元後，被告尚欠租金43,000元（計算式：1,500 元/
    月×2 ×15月－2,000 元＝43,000元）。原告於108 年10月
    初委由停車位管理員訴外人胡○偉以電話向被告稱：至遲於
    108 年11月15日之前，繳清所有積欠之租金，否則自108 年
    12月1 日起終止雙方簽訂之停車位租賃契約，然被告置之不
    理，是系爭租約於108 年12月1 日已終止，被告繼續使用系
    爭停車位即屬無權占有，爰依民法第767 條第1 項規定、系
    爭租約，請求被告遷讓騰空返還系爭停車位，並就如上積欠
    之租金負清償責任。又被告於系爭租約終止後繼續使用系爭
    停車位，致原告每月受有相當於租金之損害，應返還不當得
    利等語。並聲明：1.被告應將系爭停車位遷讓騰空返還原告
    。2.被告應給付原告43,000元，並自108 年12月1 日起至返
    還系爭停車位之日止，按月給付原告3,000 元。3.原告願供
    擔保，請准宣告假執行。
二、被告未於言詞辯論期日到場，亦未提出書狀作何聲明或陳述
    。
三、本院之判斷：
(一)原告主張兩造於106年2月11日、同年4月15日簽訂不定期限
    之系爭租約，由原告將其所有之系爭停車位出租予被告，租
    金為1,500元，被告自108年6月起即未付租金，經原告於108
    年10月初委由胡○偉向被告催告至遲於108 年11月15日前，
    繳清積欠之租金，否則自108 年12月1 日起終止系爭租約，
    然被告未如期繳清欠租且繼續使用系爭停車等事實，業經原
    告提出停車位租賃契約書、房屋稅繳款書、存證信函及招領
    逾期回函、法務部行政執行署新北分署不動產權利移轉證書
    、建物登記第一類謄本為證（本院109 年度板簡字第2865號
    卷第15-21 、43頁、本院卷第63-73 頁）。被告對於原告主
    張之事實，已於相當時期受合法通知，未於言詞辯論期日到
    場，亦未提出書狀爭執，依民事訴訟法第280 條第3 項準用
    同條第1 項規定，即視同自認。是原告主張之前開事實堪信
    為真實。
(二)按承租人應依約定日期，支付租金；承租人租金支付有遲延
    者，出租人得定相當期限，催告承租人支付租金，如承租人
    於其期限內不為支付，出租人得終止契約；按承租人於租賃
    關係終止後，應返還租賃物；又所有人對於無權占有或侵奪
    其所有物者，得請求返還之。對於妨害其所有權者，得請求
    除去之，民法第439條前段、第441條第1項、第455條前段、
    第767條第1項分別定有明文。再按契約當事人之一方，因他
    方遲延給付而催告其履行時，並表明如於期限內不履行，契
    約視為終止，即係於催告之同時，表示附有停止條件之終止
    意思，因此他方當事人如未履行契約，則停止條件成就，終
    止契約之意思表示發生效力，故無須再另為終止契約之意思
    表示（最高法院83年度台上字第1773號判決意旨參照）。
    本件被告自108年6月起即未付租金，經原告於108年10月初
    向被告催告至遲於108年11月15日前，繳清積欠之租金，否
    則自108年12月1日起終止系爭租約，然被告未如期繳清欠租
    且繼續使用系爭停車位等情，業如前所認定，則系爭租約於
    108年12月1日已終止，被告繼續使用系爭停車即屬無權佔有
    ，原告依民法767條第1項、第455條前段規定，請求被告將
    原告所有之系爭停車位遷讓騰空返還，自屬有據。又原告主
    張被告自108年6月起即未付租金，迄至109年8月，扣除押租
    金共2,000元後，尚欠原告租金43,000元等語（計算式：1,
    500元×2個×15月－2,000元＝43,000元），然系爭租約既
    於108年12月1日已終止，被告自108年6月至同年11月期間使
    用系爭停車位而未繳納租金，即積欠共7個月租金，扣除押
    租金共2,000元後，尚欠租金16,000元（計算式：1,500元×
    2個×6月－2,000元＝16,000元），原告依系爭租約請求被
    告給付積欠之租金16,000元，應屬有理，逾此範圍則屬不當
    得利問題(詳述如下)，自不得依系爭租約請求給付。
(三)按無法律上之原因而受利益，致他人受損害者，應返還其利
    益，依其利益之性質不能返還者，應償還其價額，民法第17
    9條、第181條但書分別定有明文，而無權占有他人土地，可
    能獲得相當於租金之利益為社會通常之觀念（最高法院61年
    台上字第1695號判例參照）。系爭租約於108年12月1日已終
    止，被告繼續使用系爭停車即屬無權佔有，原告請求被告自
    108年12月1日起至返還系爭停車位之日止，按月給付相當於
    租金之不當得利3,000元（計算式：1,500元×2個＝3,000元
    ），為有理由，應予准許。
四、綜上，原告依民法第767條第1項、系爭租約及不當得利法律
    關係，請求被告將系爭停車位遷讓騰空返還原告，並給付原
    告16,000元，及自108年12月1日起至返還系爭停車位之日止
    ，按月給付原告3,000元，為有理由，應予准許，逾此部分
    之請求，為無理由，應予駁回。又原告陳明願供擔保，聲請
    宣告假執行，於法核無不合，爰酌定相當之擔保金額准許之
    ，併依職權酌定相當之擔保金額宣告免為假執行。至原告敗
    訴部分，因該部分假執行聲請已失所附麗，併予駁回。
五、訴訟費用負擔之依據：民事訴訟法第79條。
中    華    民    國    110   年    10    月    15    日
                  民事第四庭  法  官  許品逸
以上正本係照原本作成。
如對本判決上訴，須於判決送達後20日內向本院提出上訴狀。如
委任律師提起上訴者，應一併繳納上訴審裁判費。
中    華    民    國    110   年    10    月    15    日
                              書記官  許丞儀